臺灣嘉義地方法院刑事判決　　　　　　96年度交簡上字第62號
上　訴　人
即　被　告　甲○○
上列上訴人即被告因過失傷害案件，不服嘉義簡易庭於中華民國
九十六年六月二十九日所為九十六年度嘉交簡字第二五一號第一
審刑事簡易判決（聲請簡易判決處刑案號：臺灣嘉義地方法院檢
察署九十六年度偵字第九八七號），提起上訴，本院管轄之第二
審合議庭判決如下：
    主  文
原判決撤銷。
甲○○犯過失傷害罪，處有期徒刑參月，如易科罰金，以新臺幣
壹仟元折算壹日，減為有期徒刑壹月又拾伍日，如易科罰金，以
新臺幣壹仟元折算壹日。
    事  實
一、甲○○於民國九十五年九月十日十二時三十分許，駕駛車牌
    號碼C4 -1300號自用小客車，沿嘉義縣民雄鄉○○道路由中
    央村新庄子往三間村方向行駛，途經嘉義縣民雄鄉中央村七
    十七之五號前無號誌交岔路口時，原應注意車前狀況，並隨
    時採取必要之安全措施，且應注意行經無號誌之交岔路口，
    應減速慢行，作隨時停車之準備，而依當時天候晴、日間自
    然光線、柏油路面、乾燥且無缺陷、亦無障礙物、視距良好
    ，並無不能注意之情事，竟疏未注意減速慢行而貿然進入該
    交岔路口，適有賴振忠騎乘車牌號碼G83 -595號重型機車搭
    載乙○○，沿嘉義縣民雄鄉○○道路由山中村往平和村方向
    亦駛至上開無號誌交岔路口時，亦疏未注意左方車應暫停讓
    右方車先行而進入該交岔路口，甲○○所駕駛上開車輛之右
    前車頭遂與賴振忠所騎乘上開機車右後側而發生撞擊，致乙
    ○○因而受有右股骨遠端粉碎性骨折、右膝後十字韌帶撕裂
    及兩下肢多處裂傷等傷害。甲○○於車禍發生後，於有偵查
    犯罪職權之機關或公務員查知犯人前，即向到場處理事故之
    嘉義縣警察局民雄分局警員坦承肇事，自首而接受裁判。
二、案經乙○○訴由嘉義縣警察局民雄分局報請臺灣嘉義地方法
    院檢察署檢察官偵查後聲請簡易判決處刑。
    理  由
一、按被告以外之人於審判外之陳述，雖不符刑事訴訟法第一百
    五十九條之一至第一百五十九條之四之規定，而經當事人於
    審判程序同意作為證據，法院審酌該言詞陳述或書面陳述作
    成時之情況，認為適當者，亦得為證據。當事人、代理人或
    辯護人於法院調查證據時，知有第一百五十九條第一項不得
    為證據之情形，而未於言詞辯論終結前聲明異議者，視為有
    前項之同意，刑事訴訟法第一百五十九條之五定有明文。查
    本件被告於言詞辯論終結前，對於證人乙○○、賴振忠警詢
    時及偵查中之證詞、道路交通事故現場圖、道路交通事故調
    查報告表、事故現場地籍圖、交通事故肇事人自首情形紀錄
    表、財團法人嘉義基督教醫院診斷證明書、財團法人嘉義基
    督教醫院九十六年五月二十二日函、被告之普通小型車駕照
    影本、臺灣省嘉雲區車輛行車事故鑑定委員會九十六年六月
    六日嘉雲鑑960297字第0965801870號函、嘉義縣民雄鄉調解
    委員會調解不成立證明書等證據資料，均同意作為證據方法
    ，且對上開證據之證據能力，均未聲明異議，復經本院於審
    理時逐一提示予被告表示意見，而上開證據亦無顯不可信之
    情況，本院審酌採納上開證據，自無礙被告於程序上之彈劾
    詰問權利，而認上開證據合於刑事訴訟法第一百五十九條之
    四及同法第一百五十九條之五等規定，因而均具證據能力，
    合先敘明。
二、訊據被告對於上揭事實坦承不諱（見本院卷第14頁、第63頁
    ），核與證人即告訴人乙○○、證人賴振忠警詢時及偵查中
    所證述之本件車禍事故發生時、地互核相符，復有道路交通
    事故現場圖、道路交通事故調查報告表各乙份及道路交通事
    故現場照片六幀在卷可稽。而告訴人乙○○因與被告發生本
    件車禍事故致受有右股骨遠端粉碎性骨折、右膝後十字韌帶
    撕裂及兩下肢多處裂傷等情，業據證人即告訴人乙○○於警
    詢時指證屬實，並有財團法人嘉義基督教醫院九十五年十二
    月十二日診斷證明書（九十五年九月十日門診；見警卷第16
    頁）乙份在卷可佐，是上開事實，至堪認定。按汽車行經無
    號誌之交岔路口應減速慢行，作隨時停車之準備，道路交通
    安全規則第九十三條第一項第二款定有明文。被告於上揭時
    、地駕駛汽車自應注意上開規定，且依當時天候晴、日間自
    然光線、柏油路面、乾燥且無缺陷、亦無障礙物、視距良好
    ，並無不能注意之情事，此觀上開道路交通事故調查報告表
    即明，被告於應注意且能注意之情況下，駕駛汽車行經上開
    無號誌交岔路口時，竟疏未注意減速慢行，作隨時停車之準
    備而貿然進入該交岔路口，肇致本件車禍之發生，其有過失
    至明；參以本件事故經送請臺灣省嘉雲區車輛行車事故鑑定
    委員會鑑定，其結果認：「１、賴振忠駕駛普通重機車，行
    經未劃標線道路之無號誌交岔路口，左方車未暫停讓右方車
    先行，為肇事主因。２、甲○○駕駛自用小客車，行經未劃
    標線道路不對稱之無號誌交岔路口，未減速慢行，為肇事次
    因。」等情，有該委員會九十六年六月六日嘉雲鑑960297字
    第0965801870號函乙份（見本院刑事簡易卷第38頁）附卷可
    憑，亦與本院上開調查認定結果相符，是被告對本件車禍之
    發生亦有過失無疑。次按汽車駕駛人對於防止危險發生之相
    關交通法令之規定，業已遵守，並盡相當之注意義務，以防
    止危險發生，始可信賴他人亦能遵守交通規則並盡同等注意
    義務。若因此而發生交通事故，方得以信賴原則為由免除過
    失責任，最高法院著有八十四年臺上字第五三六０號判例可
    資參照。查本件被告駕駛汽車既有違反上開道路交通安全規
    則之情事，揆諸上開說明，即不得因證人賴振忠亦有部分過
    失即解免其過失責任。而被告上開過失行為與告訴人之傷害
    結果間，具有相當因果關係，至為顯然。故本件事證明確，
    被告上開犯行至堪認定，應依法論科。
三、核被告所為，係犯刑法第二百八十四條第一項前段之過失傷
    害罪。又被告於案發當日事故發生後，在未有偵查犯罪職權
    之公務員發覺前，於警員據報前往現場處理時，當場承認為
    肇事人等情，此有交通事故肇事人自首情形紀錄表乙份（見
    本院刑事簡易卷第17頁）在卷可憑，是被告對偵查機關尚未
    發覺之犯罪，自首而接受裁判，爰依刑法第六十二條前段之
    規定減輕其刑。
四、原審基此因認被告罪證明確，援引刑事訴訟法第四百四十九
    條第一項、第四百五十四條第一項，刑法第二百八十四條第
    一項前段、第六十二條前段、第四十一條第一項前段，刑法
    施行法第一條之一第一項、第二項前段，逕以簡易判決判處
    被告有期徒刑三月，並諭知易科罰金之折算標準，固非無見
    。惟被告行為後，中華民國九十六年罪犯減刑條例，業於九
    十六年六月十五日經三讀通過，並自九十六年七月十六日施
    行，揆諸該條例第二條第一項第三款之規定，被告上開過失
    傷害犯行合於減刑條件，依該條例第七條第一項之規定，應
    於裁判時，減其宣告刑，而原審於九十六年六月二十九日判
    決時，未及適用上開條例予以減刑，即有未洽。至被告提起
    上訴指摘原審量刑過重云云。惟按刑之量定，係實體法上賦
    予法院得為自由裁量之事項，倘其未有逾越或濫用法律所規
    定裁量之外部及內部性界限，並符合法規範之體系及目的，
    遵守一般有效之經驗及論理法則，即不得任意指為違法（最
    高法院七十五年臺上字第七０三三號判例參照）。原審基於
    調查審理所認定之事實，在法定刑度內加以考慮而為量刑，
    反應其所認定之犯罪事實與全案情節，罰當其罪，即難認係
    違法失當。從而，上訴意旨猶指摘原審量刑過重，自難認有
    理由。惟原審判決既有上開可議，即應由本院予以撤銷改判
    。爰審酌被告高職畢業之智識程度、尚無前科之素行，被告
    疏未注意行經無號誌交岔路口應減速慢行而應負肇事次因之
    過失程度、告訴人所受上開傷勢之程度，以及被告肇事後坦
    承其為肇事次因，表明願負擔過失責任之態度，然迄未能與
    告訴人達成民事調解，並賠償告訴人之損害，且亦未獲告訴
    人宥恕等一切情狀，量處如主文第二項所示之刑，並諭知易
    科罰金之折算標準，以資懲儆。而本件被告上揭過失犯行係
    在九十六年四月二十四日以前所為，復無不得減刑之例外情
    形，合於減刑條件，爰併諭知減得之刑及易科罰金之折算標
    準。
據上論斷，應依刑事訴訟法第四百五十五條之一第一項、第三項
、第三百六十九條第一項前段、第三百六十四條、第二百九十九
條第一項前段，刑法第二百八十四條第一項前段、第四十一條第
一項前段、第六十二條前段，刑法施行法第一條之一第一項、第
二項前段，中華民國九十六年罪犯減刑條例第二條第一項第三款
、第七條、第九條，判決如主文。
本案經檢察官陳則銘到庭執行職務。
中　　華　　民　　國　　96　　年　　10　　月　　31　　日
                  刑事第一庭  審判長法　官　許進國
                                    法  官  黃琴媛
                                    法  官  曾宏揚
上列正本證明與原本無異。
本件不得上訴。
中　　華　　民　　國　　96　　年　　10　　月　　31　　日
                                    書記官  陳慶昀
附錄本件論罪科刑法條：
刑法第二百八十四條第一項
（過失傷害罪）
因過失傷害人者，處 6 月以下有期徒刑、拘役或 5 百元以下罰
金，致重傷者，處1年以下有期徒刑、拘役或5百元以下罰金。
